臺灣桃園地方法院民事簡易判決
110年度桃簡字第961號
原      告  張碧芳  
訴訟代理人  陳彥伃  
            陳鼎正律師
被      告  吳柏葦  

            李偉傑  
上列當事人間請求侵權行為損害賠償事件，本院於民國111年5月
12日言詞辯論終結，判決如下：
    主    文
一、被告應連帶給付原告新臺幣479,265元，及被告甲○○自民國
    一一○年十二月十五日起；被告乙○○自民國一一○年十二月二
    十一日起，均至清償日止，按週年利率百分之5 計算之利息
    。
二、原告其餘之訴駁回。
三、訴訟費用由被告連帶負擔百分之九十二，餘由原告負擔。
四、本判決第一項得假執行。
五、原告其餘假執行聲請駁回。
    事實及理由
壹、程序部分：
一、按簡易訴訟之訴狀送達後，原告不得將原訴變更或追加他訴
    ，但請求之基礎事實同一、擴張或減縮應受判決事項之聲明
    者，不在此限，民事訴訟法第436條第2項適用第255條第1項
    但書第2款、第3 款分別定有明文。經查，原告起訴請求：
    「㈠被告甲○○應給付原告新臺幣（下同）692,552元，及自起
    訴狀繕本送達翌日起至清償日止，按週年利率5 ％計算之利
    息。㈡願供擔保，請准宣告假執行」（見本院卷第3頁），後
    經數次變更，嗣於民國110年12月10日具狀追加起訴被告乙○
    ○，並於111年3月30日具狀變更聲明㈠為：「被告應連帶給付
    原告519,600元，及自起訴狀繕本送達翌日起至清償日止，
    按週年利率5 ％計算之利息」（見本院卷第110、138頁），
    就追加被告乙○○部分，係因乙○○將車輛提供與無駕駛執照之
    甲○○使用，且其請求之事項均係與本案交通事故相關，是與
    起訴之基礎事實同一，證據資料亦可援用；就請求金額變更
    部分，為減縮應受判決事項之聲明，揆諸上開規定，於法有
    據，均應予准許。
二、被告經合法通知，無正當理由而未於言詞辯論期日到場，且
    核無民事訴訟法第386 條所列各款情形，爰依民事訴訟法第
    436條第2項、第385條第1項前段之規定，依原告之聲請（見
    本院卷第138頁），由其一造辯論而為判決。
貳、實體部分：
一、原告主張：甲○○、乙○○為朋友關係，乙○○疏未確認甲○○是否
    有取得駕駛執照，即率爾將車牌號碼000-0000號自用小客車
    （下稱肇事車輛）交與甲○○使用。後甲○○於109 年9月19日6
    時5分許，駕駛肇事車輛沿桃園市桃園區正光路由中山路往
    文中路之方向行駛，行經原告所有之門牌號碼桃園市○○區○○
    路00號之房屋前時，因車速過快致操作不慎而撞擊原告所有
    並停放在該處之車牌號碼000-0000號自用小客車（下稱系爭
    車輛），並波及原告上址住處之大門、圍牆及欄杆，致大門
    、圍牆及欄杆損壞，而支出維修費用65,100元；又系爭車輛
    因所受損害嚴重，原告先支付拖吊費用4,500元將系爭車輛
    拖至修車廠，系爭車輛嗣經估價而需支出修繕費用622,952
    元，已逾系爭車輛於上開事故時之市價450,000元，原告因
    而報廢系爭車輛，並以450,000元作為系爭車輛之損害，故
    上述金額合計為519,600元，爰依侵權行為之法律關係提起
    本件訴訟，請求損害賠償等語，並聲明：㈠被告應連帶給付
    原告519,600元，及自起訴狀繕本送達翌日起至清償日止，
    按週年利率5 ％計算之利息。㈡願供擔保，請准宣告假執行。
二、被告經合法通知，未於言詞辯論期日到場，亦未提出書狀作
    何聲明或陳述。
三、本院得心證之理由：
　㈠按因故意或過失，不法侵害他人之權利者，負損害賠償責任
    ；數人共同不法侵害他人之權利者，連帶負損害賠償責任。
    不能知其中孰為加害人者亦同；汽車、機車或其他非依軌道
    行駛之動力車輛，在使用中加損害於他人者，駕駛人應賠償
    因此所生之損害，民法第184條第1 項前段、第185條第1項
    、第191 條之2 前段分別定有明文。經查，原告主張之上開
    事實，有道路交通事故現場圖、調查報告表㈠、㈡、道路交通
    事故詢問筆錄、公路監理電子閘門資料、交通事故當事人駕
    籍資料及系爭車輛毀損照片等（見本院卷第6至15頁、第35
    至39頁、第44至52頁）在卷可參；又被告已於相當時期受合
    法通知，既未於言詞辯論期日到場，復未提出任何準備書狀
    以供本院審酌，依民事訴訟法第436 條第2 項、第280 條第
    3 項準用第1 項之規定，視同自認，則本院綜合上開各項證
    據調查結果及全辯論意旨，堪認原告之主張為真實。從而，
    原告請求被告連帶負侵權行為損害賠償責任，自屬有據。
　㈡損害賠償數額：
　⒈拖吊費用4,500元部分：
　　原告主張系爭車輛因本件交通事故而受損，其委請拖吊業者
    將系爭車輛拖至修車廠，因而支出拖吊費用4,500 元等情，
　　有家泰有限公司拖吊單、家泰有限公司111年4月27日家字第
    11104270001號函暨通訊軟體對話紀錄截圖等（見本院卷第1
    6頁、第133至135頁）在卷足憑，核屬被告侵權行為所生之
    損害，是原告請求被告給付拖吊費用4,500元，亦屬有據。
　⒉系爭車輛損害費用部分：
　　按負損害賠償責任者，除法律另有規定或契約另有訂定外，
    應回復他方損害發生前之原狀；不能回復原狀或回復顯有重
    大困難者，應以金錢賠償其損害，民法第213 條第1 項及第
    215 條分別定有明文。經查，系爭車輛為103年1月出廠乙情
    ，有行車執照（見本院卷第65頁）在卷可參，而系爭車輛受
    損之修復費用經估價至少為622,952元，此有結帳單（見本
    院卷第17至20頁）在卷可佐，而交易市場與系爭車輛同年份
    、款式之車輛之市價約為450,000元，有網路中古車價資料
    （見本院卷第113至118頁）附卷為證，足悉如逕為修復系爭
    車輛，該修復費用顯高於系爭車輛之殘值，可認系爭車輛回
    復顯有重大困難。而中古車價格本因駕駛情況、行駛里程數
    、保養狀況、有無發生事故等因素而浮動，而今原告以系爭
    車輛於上開事故時之市價450,000元作為損害賠償金額計算
    基準，本院綜合考量系爭車輛之外觀、顏色、性能等因素，
    依民事訴訟法第222 條第2 項之規定，認定原告主張被告賠
    償450,000元，尚屬適當。
　⒊大門、圍牆及欄杆之維修費用部分：
　　又債權人得請求支付回復原狀所必要之費用，以代回復原狀
    ，民法第213 條第3 項定有明文。再物被毀損時，被害人除
    得依民法第196 條請求賠償外，並不排除民法第213 條至第
    215 條之適用。依民法第196 條請求賠償物被毀損所減少之
    價額，得以修復費用為估定之標準，但以必要者為限（例如
    ：修理材料以新品換舊品，應予折舊。又參酌行政院所頒財
    物分類標準房屋建築設備分類明細表及什項設備分類明細表中
    ，有關金屬大門最低使用年限為10年、金屬欄杆為10年及磚
    石牆為20年之規定，認定金屬大門、欄杆之耐用年數均為10
    年，磚石圍牆為20年，而行政院所頒固定資產折舊率表之規
    定，耐用年數10年之固定資產，依定率遞減法每年折舊1000
    分之206；耐用年數20年之固定資產依定率遞減法每年折舊1
    000分之109，最後1 年之折舊額，加歷年折舊累計額，總和
    不得超過該資產成本原額之10分之9 。另依營利事業所得稅
    查核準則第95條第6 項規定「固定資產提列折舊採用定率遞
    減法者，以1 年為計算單位，其使用期間未滿1 年者，按實
    際使用之月數相當於全年之比例計算之，不滿1 月者，以1 
    月計」。經查，原告上址住處之大門、圍牆及欄杆因前開交
    通事故而受有損壞，原告因而支出維修費用65,100元（大門
    更換35,000元、圍牆修復5,000元及圍牆欄杆更換22,000元
    ）乙情，有上開現場照片及報價單（見本院卷第21頁）在卷
    可佐，而上開大門、圍牆及欄杆之修復係以新材料更換受損
    之舊料，則以修復費用作為損害賠償之依據時，本應將材料
    折舊部分予以扣除，惟原告提出之報價單並未區分工資及材
    料費用，又原告自承上開大門約使用2 年（見本院卷第138
    頁反面），另欄杆及圍牆部分之使用期間不明，原告復未提
    出相關事證供本院查核，故應以最有利被告之使用期間即欄
    杆10年、圍牆20年為計算基礎，因此大門折舊後之修繕費用
    為22,065元（計算式詳如附表一）；圍牆部分為500元（計
    算式：5,000×0.1＝500）；圍牆部分為2,200元（計算式：22
    ,000×0.1＝2,200）。基上，原告依侵權行為規定得請求大門
    、圍牆及欄杆之維修費用回復原狀費用為24,765元（計算式
    ：22,065＋500＋2,200＝24,765），逾此範圍之請求，則屬無
    據。
　㈢從而，原告得向被告請求給付479,265元（計算式：4,500＋45
    0,000＋24,765＝479,265）。
四、末按給付無確定期限者，債務人於債權人得請求給付時，經
    其催告而未為給付，自受催告時起，負遲延責任。其經債權
    人起訴而送達訴狀，或依督促程序送達支付命令，或為其他
    相類之行為者，與催告有同一之效力；又遲延之債務，以支
    付金錢為標的者，債權人得請求依法定利率計算之遲延利息
    ，而應付利息之債務，其利率未經約定，亦無法律可據者，
    週年利率為5 ％，民法第229 條第2 項、第233 條第1 項前
    段及第203 條分別定有明文。查，本件原告請求被告連帶給
    付479,265元部分，係以支付金錢為標的，且無確定期限，
    又未約定利息，則被告應自受催告時起，負遲延責任，則原
    告就上述得請求之金額，併請求自起訴狀繕本送達甲○○之翌
    日即110年12月15日（見本院卷第81頁）；送達乙○○之翌日
    即110年12月21日（見本院卷第88頁）起至清償日止，按年
    息5 ％計算之利息，同屬有據。
五、綜上所述，原告依侵權行為之法律關係，請求被告連帶給付
    479,265元，及甲○○自110年12月15日起；乙○○自110年12月2
    1日起，均至清償日止，按週年利率5 ％計算之利息，為有理
    由，應予准許。逾此範圍之請求，則屬無據，應予駁回。　
    　
六、本件原告勝訴部分，係就民事訴訟法第427 條訴訟適用簡易
    程序所為被告敗訴之判決，依同法第389 條第1 項第3 款之
    規定，應依職權宣告假執行。至原告雖聲明願供擔保請准宣
    告假執行，惟本院既已職權宣告假執行，原告此部分聲請，
    核僅為促請本院職權發動，自無庸另為准駁之諭知。另原告
    敗訴部分，假執行之聲請駁回。
七、訴訟費用負擔之依據：民事訴訟法第79條、第85條第2項。
中　　華　　民　　國　　111 　年　　6 　　月　　10　　日
                  桃園簡易庭  法  官  顏嘉漢
以上為正本係照原本作成。
如不服本判決，應於送達後20日內，向本院提出上訴狀並表明上
訴理由，如於本判決宣示後送達前提起上訴者，應於判決送達後
20日內補提上訴理由書（須附繕本）。
如委任律師提起上訴者，應一併繳納上訴審裁判費。   
中　　華　　民　　國　　111 　年　　6 　　月　　10　　日
                              書記官  楊上毅
附表一
折舊時間           金額
第1年折舊值        35,000×0.206=7,210
第1年折舊後價值    35,000-7,210=27,790
第2年折舊值        27,790×0.206=5,725
第2年折舊後價值    27,790-5,725=22,065